【裁判字號】    99,監宣,247
【裁判日期】    991230
【裁判案由】    監護宣告
【裁判全文】
臺灣臺南地方法院民事裁定             99年度監宣字第247號
聲  請  人  武復康
代  理  人  武翠玉
相  對  人  武拯民
上列聲請人聲請對武拯民為監護宣告事件，本院裁定如下：
    主      文
宣告武拯民（男，民國7年8月12日生、身分證統一編號：Ｚ0000
00000號，住臺南市○區○○路二段576巷3號8樓之2）為受監護
宣告之人。
選定武復康（男，民國○○年○○月○○日生、身分證統一編號：Ｚ00
0000000號，住桃園縣桃園市○○路782號16樓之2）為受監護宣
告之人武拯民之監護人。
指定武翠玉（女，民國○○年○月○日生、身分證統一編號：Ｚ0000
00000號，住臺南市○○區○○路122巷56弄3號）為會同開具財
產清冊之人。
聲請程序費用新臺幣壹仟元由受監護宣告之人武拯民負擔。
    理      由
一、本件聲請意旨略以：聲請人之父武拯民因急性腦中風住院，
    經診斷為腦中風合併右側肢體無力及失語症，聲請人之父因
    此不能為意思表示或受意思表示，或不能辨識其意思表示之
    效果，生活已無法自理，爰依民事訴訟法第597條之規定，
    聲請對武拯民為監護宣告。又聲請人武復康為武拯民之子，
    武翠玉係武拯民之女，爰聲請鈞院選定聲請人武復康為武拯
    民之監護人，並指定武翠玉為會同開具財產清冊之人等語。
二、按對於因精神障礙或其他心智缺陷，致不能為意思表示或受
    意思表示，或不能辨識其意思表示之效果者，法院得因本人
    、配偶、四親等內之親屬、最近一年有同居事實之其他親屬
    、檢察官、主管機關或社會福利機構之聲請，為監護之宣告
    ，民法第14條第1項定有明文。再按受監護宣告之人應置監
    護人。法院為監護之宣告時，應依職權就配偶、四親等內之
    親屬、最近一年有同居事實之其他親屬、主管機關、社會福
    利機構或其他適當之人選定一人或數人為監護人，並同時指
    定會同開具財產清冊之人。又法院選定監護人時，應依受監
    護宣告之人之最佳利益，優先考量受監護宣告之人之意見，
    審酌一切情狀，並注意下列事項：(一)受監護宣告之人之身心
    狀態與生活及財產狀況。(二)受監護宣告之人與其配偶、子女
    或其他共同生活之人間之情感狀況。(三)監護人之職業、經歷
    、意見及其與受監護宣告之人之利害關係。(四)法人為監護人
    時，其事業之種類與內容，法人及其代表人與受監護宣告之
    人之利害關係，民法第1110條、第1111條第1項、第1111條
    之1亦定有明文。
三、經查：
（一）聲請人武復康係武拯民之子，業據聲請人提出戶籍謄本2
      份在卷可稽，揆諸上開規定，本件聲請人聲請對武拯民為
      監護之宣告，自屬有據。
（二）又聲請人主張武拯民因急性腦中風住院，經醫師診斷為
      腦中風合併右側肢體無力及失語症，其生活已無法自理，
      亦不能為意思表示或受意思表示等情，亦據聲請人提出行
      政院衛生署台南醫院診斷證明書1件為證，且本院於99年
      12 月23日在鑑定人即行政院衛生署臺南醫院黃隆山醫師
      面前訊問武拯民，武拯民對問話無法回答；又鑑定人黃隆
      山醫師對武拯民所為精神鑑定結果認：「…一般醫學檢查
      ：個案意識不清晰及躁動狀態，對問話無法言語回答，必
      須靠他人協助下，鼻胃管幫忙進食，右側半身無力，無法
      自我行動，大小便及個人衛生須他人完全協助。精神檢查
      方面：個案的注意力呈躁動狀態，判斷能力、對人時地的
      定向感、記憶能力、計算能力及抽象思考能力均有明顯缺
      失。綜合以上情形，是一個腦病變後遺症的個案，個案現
      在意識仍不清，個案自我照顧能力呈明顯不足，致不能為
      意思表示或受意思表示，亦不能辨識其意思表示之效果。
      鑑定判定：基於受鑑定人有腦病變後遺症，致其不能為意
      思表示或受意思表示，亦不能辨識其意思表示之效果，且
      接受治療後回復可能性甚低，因而不能管理自己財產，可
      為監護宣告」等語，有99年12月23日訊問筆錄暨成年監護
      鑑定書各1件附卷可佐。是聲請人聲請對武拯民為監護宣
      告為有理由，應予准許。
四、次查，武拯民之配偶武程蘭花已逝世，聲請人武復康為武拯
    民之子，且經武拯民之親屬團體會議推定為武拯民之監護人
    等情，業據聲請人提出戶籍謄、親屬團體會議紀錄、親屬團
    體會議推定監護人說明書、親屬系統表在卷可按，本院復參
    酌受監護宣告人武拯民之所有事項目前均由聲請人武復康處
    理，且聲請人復表示願意擔任受監護宣告人武拯民之監護人
    ，是認由聲請人武復康任監護人最能符合受監護宣告人武拯
    民之最佳利益，爰選定聲請人武復康為受監護宣告人游顥安
    之監護人。又武翠玉係武拯民之女，有個人基本資料查詢結
    果附卷可參，其表示願意擔任受監護宣告人武拯民之會同開
    具財產清冊之人，復經受監護宣告人武拯民之親屬團體會議
    同意由其擔任會同開具財產清冊之人，是衡情武翠玉應會本
    於受監護宣告人武拯民之最佳利益，與監護人共同開具財產
    清冊，本院爰指定武翠玉為會同開具財產清冊之人，以利監
    護事宜之執行。
五、依民事訴訟法第608條第1項，裁定如主文。
中    華    民    國    99    年    12    月    30    日
                         家事法庭  法  官  謝瑞龍
以上正本證明與原本無異。
如不服本裁定關於選定監護人及指定會同開具財產清冊之人等部
分，應於送達後十日內向本院提出抗告狀，並繳納抗告費新臺幣
1,000元；其餘關於宣告監護之部分，不得抗告。
中    華    民    國    99    年    12    月    31    日
                                   書記官  陳玉果

司法院資訊處製作；財團法人民間司法改革基金會備份。
